臺灣高雄地方法院刑事判決　　　　　　　 94年度易字第726號
公　訴　人　臺灣高雄地方法院檢察署檢察官
被　　　告　甲○○　男　32歲.
上列被告因業務侵占案件，經檢察官提起公訴（94年度偵緝字第
552號），本院判決如下：
    主  文
甲○○連續意圖為自己不法之所有，而侵占對於業務上所持有之
物，處有期徒刑捌月。
    事  實
一、甲○○前曾於民國91年間，因業務侵占案件，經臺灣桃園地
    方法院判處有期徒刑7 月，緩刑3 年，並於92年6 月2 日確
    定，現仍在緩刑期間。其自93年7 月22日起至93年9 月30日
    止，擔任加津企業有限公司（以下簡稱「加津公司」）之業
    務員，負責為公司銷售、送貨及代收貨款等工作，為從事業
    務之人，竟基於意圖為自己不法之所有，並基於概括之犯意
    ，於前揭任職期間，連續將如附表所示之客戶繳交予其保管
    之貨款，共計新臺幣（下同）七萬三千三百零三元，變易為
    所有之意思侵占入己，並花用殆盡。嗣因加津公司於93年9
    月間查對帳目，始悉上情。
二、案經加津公司訴由臺灣高雄地方法院檢察署檢察官偵查起訴
    。
    理  由
一、被告甲○○固坦承有從事上開業務，並於收取如附表所示之
    貨款後部分挪用之事實，惟否認如附表所示之金額全數為其
    所侵占，辯稱如附表所示之貨款中有部分係放在車上時遭竊
    ，伊所挪用的貨款部分係為填補該失竊損失，約四萬多元才
    是侵占挪供家用云云。然查：右揭事實，業據告訴人加津公
    司之代表人乙○○於警詢中、加津公司之代理人李榮太於偵
    查中指訴綦詳，且經證人即加津公司之代表人乙○○於本院
    審理時證述甚明，並有承聯國際法律事務所函影本、勞工保
    險卡影本、加津公司出貨單影本、人事資料卡影本、高雄市
    政府營利事業登記證影本及切結書影本各一件附卷可稽。被
    告雖辯稱如附表所示貨款中部分係遭竊而非伊所侵占云云，
    然依證人乙○○所述：「（問：你是何時知悉被告侵占貨款
    ？）我是在9 月底對帳時知道」、「（問：當你知悉被告有
    積欠公司的帳目時，你是如何跟他講？）我曾經當面告訴他
    要他將錢交回公司，並且要他書立切結書。但隔天10月1 日
    他就沒有來上班」、「（問：當初書立切結書時，被告有無
    對你承認，他將錢挪用？）有」、「問：書立切結書時，被
    告有無表示，他是將錢遺失了？）他沒有表示遺失」、「（
    問：被告工作的3 個月期間，他有無告訴你，他所收的貨款
    遺失了？）沒有聽他這麼說」、「（問：被告工作的三個月
    中，他有無報警遺失錢款？）他沒有說，我也不知道。因為
    我不知道他有遺失的情事，所以我們公司也沒有去報警」等
    語（見本院卷第36頁、第37頁），顯見被告直至告訴人於93
    年9 月30日追討前開貨款時，均未曾將上開部分貨款係遭竊
    遺失之事告知告訴人，且亦無何報案資料，被告固辯稱伊是
    因怕丟了工作才未告知云云（見本院卷第27頁），惟告訴人
    於93年9 月對帳時發現被告短缺上開貨款後，於同月30日向
    被告催討，被告於翌日即93年10月1 日即自行離職，顯見其
    遭告訴人催討後已無繼續在加津公司工作之意願，自可將遭
    竊情事告知告訴人，而無何怕丟了工作可言，況被告先是辯
    稱伊是怕丟了工作，所以沒有告知告訴人貨款遭竊情事，嗣
    又改稱伊有跟證人乙○○講說伊收到貨款放在車上被偷了（
    見本院卷第40頁），前後所述不一，是被告辯稱部分貨款係
    遭竊盜而非侵占云云，尚無足取。而被告將上開貨款挪為家
    用一節，亦據被告於本院調查時陳稱：「其他的貨款是我用
    掉的，因為我家裡有需要等我匯款，所以實際上我是用掉四
    萬多元貨款，其餘的是遺失的」、「我是真的有用到公款，
    但數額沒有那麼多」等語甚明（見本院卷第28頁），其既已
    將上開貨款挪為給付家用，是其有變易持有為所有之意，甚
    為灼然。本件事證明確，被告犯行洵堪認定。
二、查被告係加津公司之業務員，負責為公司銷售、送貨及代收
    貨款等工作，為從事業務之人，竟將如附表所示於業務上收
    取之貨款，變易持有為所有之意思，加以侵占入己，核其所
    為，係犯刑法第336 條第2 項之業務侵占罪。其先後多次業
    務侵占犯行，時間緊密，犯意概括，所犯構成要件相同，為
    連續犯，依刑法第56條規定，以一罪論，並加重其刑。審酌
    被告前曾於92年間，因業務侵占案件，被判處有期徒刑7 月
    ，緩刑3 年確定（有臺灣高等法院被告前案紀錄表及臺灣高
    雄地方法院檢察署刑案資料查註紀錄表各1 件在卷可稽），
    自應知業務侵占罪損及公司及客戶權益，惟其竟未能珍惜國
    家緩刑寬典，於前開罪刑尚在緩刑期間內，再因貪念，多次
    利用職務上之機會，侵占加津公司貨款挪供己用，金額共計
    七萬三千三百零三元，原不宜輕罰，惟念其已與加津公司達
    成民事和解，且清償該等侵占款項完畢一節，業據加津公司
    之代表人乙○○敘明在卷（見卷第36頁），並有和解書一紙
    附卷可稽，而被告所侵占之金額尚屬非鉅，及被告犯後坦承
    部分犯行，犯後態度尚可等一切情狀，量處如主文所示之刑
    。
據上論斷，應依刑事訴訟法第299 條第1 項前段，刑法第56條、
第336 條第2 項，罰金罰鍰提高標準條例第1 條前段，判決如主
文。
本案經檢察官楊婉莉到庭執行職務。
中　　華　　民　　國　　94　　年　　6 　　月　　21　　日
                  刑事第十七庭  審判長法　官  李麗珠
                                      法  官  林勇如
                                      法  官  陳明呈
以上正本證明與原本無異。
如不服本判決，應於送達後10日內，向本院提出上訴狀。
                                      書記官  趙美玲
中　　華　　民　　國　　94　　年　　6 　　月　　21　　日
附錄本判決論罪之法條：
刑法第336條
對於公務上或因公益所持有之物，犯前條第1項之罪者，處1年以
上7年以下有期徒刑，得併科5,000元以下罰金。
對於業務上所持有之物，犯前條第1項之罪者，處6月以上5年以
下有期徒刑，得併科3,000元以下罰金。
前2項之未遂犯罰之。
附表：
┌──┬───────┬────────┬──────┐
│編號│侵占時間　　　│侵占客戶名稱　　│侵占金額    │
│　  │（民國）      │                │（新臺幣）  │
├──┼───────┼────────┼──────┤
│一　│九十三年八月間│高雄縣大社鄉玩山│陸萬壹仟肆佰│
│　  │              │園土雞城        │玖拾元    │
├──┼───────┼────────┼──────┤
│二　│九十三年九月十│高雄縣大社鄉麥歡│伍仟肆佰伍拾│
│　  │七日          │樂小吃部        │元          │
├──┼───────┼────────┼──────┤
│三　│九十三年十月一│不詳　　　　　　│陸仟佰陸拾│
│　　│日　　　　　　│　　　　　　　　│元          │
└──┴───────┴────────┴──────┘
